---
title: "日本語対応スライドの例 (Quarto + knitr エンジン)"
author: "ill-identified"
date: "2021/10/2"
pdf-engine: xelatex
format:
  beamer:
    keep-tex: true
    theme: metropolis
    themeoptions: 
      - block=fill
      - background=dark
    header-includes:
      - \usepackage[haranoaji]{zxjafont}
      - \setbeamercolor{frametitle}{bg=Gray,fg=White}
  revealjs: default
  pptx: default
monofont: Iosevka Term Extended
execute:
  echo: false
  dev: cairo_pdf
crossref:
  fig-title: 図
  tbl-title: 表
  title-delim: ":"
  fig-prefix: 図
  tbl-prefix: 表
  eq-prefix: 式
  sec-prefix: セクション
  ref-hyperlink: true
bibliography: quarto.bib
biblio-title: "参考文献"
---

##

* Quarto は最近公開されたばかりで開発中
* **ここの記述もすぐ時代遅れになる可能性がある**ことに注意

## YAML メタデータの解説

* Beamer について
    * metropolis テーマ使用
    * metropolis は XeLaTeX 使用を想定している
    * しかし XeLaTeX では FontAwesome がうまく認識されない? ので callout ブロックは使用できない.
    * フォントプリセット指定や細かい設定変更は現状 LaTeX コマンドで書くしかない
* revealjs について
    * 全体的に表示がうまくいってない
    * デフォルトのデザインもあまりよくない
* スライドは余白が貴重なので, コードを表示しないデフォルト設定に
* `dev` は効果があるのかよくわからん

## Markdown の例

* 箇条書き

1. aaa
1. bbb
1. ccc

## ブロック構文

* 以下は Beamer のブロックの出力例
* Beamer 以外では機能しない可能性

::: {.alertblock data-latex="{ブロック}"}
これは `block` 環境
:::

::: {.alertblock data-latex="{警告ブロック}"}
これは `alertblock` 環境
:::

::: {.exampleblock data-latex="{用例ブロック}"}
これは `exampleblock` 環境
:::

## 数式表示

* ブラック=ショールズ方程式 (@eq-black-scholes)

$$
\frac{\partial \mathrm C}{ \partial \mathrm t } + \frac{1}{2}\sigma^{2} \mathrm S^{2}
\frac{\partial^{2} \mathrm C}{\partial \mathrm C^2}
  + \mathrm r \mathrm S \frac{\partial \mathrm C}{\partial \mathrm S}\ =
  \mathrm r \mathrm C 
$$ {#eq-black-scholes}

## コード

* コードのみで実行しない

```{r}
#| eval: false
#| echo: true

require(ggplot2)

ggplot(mtcars, aes(wt, mpg, color = factor(gear))) +
  geom_point() +
  stat_smooth(method = "lm") +
  facet_wrap(~gear)
```

## グラフ生成コード埋め込みの例

```{r}
#| label: fig-plot
#| out.height: 80%
#| fig.cap: "Rで描画したグラフ"

require(ggplot2)

ggplot(mtcars, aes(wt, mpg, color = factor(gear))) +
  geom_point() +
  stat_smooth(method = "lm") +
  facet_wrap(~gear)
```


## 表

* @tbl-tables-cars, @tbl-tables-pressure を並べて表示

```{r}
#| label: tbl-tables
#| tbl-cap: "複数の表"
#| layout-ncol: 2

knitr::kable(head(cars), booktabs = T,  caption = "Cars データセット {#tbl-tables-cars}")
knitr::kable(head(pressure), booktabs = T, caption = "Pressure データセット {#tbl-tables-pressure}")
```

## 文献引用

@R-quarto, @R-rmdja
